臺灣新竹地方法院民事裁定
                                    110年度監宣字第238號
聲  請  人  彭玉霜  


相  對  人  彭陳秀絨

關  係  人  彭為雍  

上當事人間聲請撤銷監護宣告事件，本院裁定如下：
    主      文
一、本院96年度禁字第87號禁治產事件宣告彭玉霜（女，民國00
    年00月00日生，身分證統一編號：Z000000000號）為受監護
    宣告（禁治產）之人之裁定應予撤銷。
二、宣告彭玉霜（女，民國00年00月00日生，身分證統一編號：
    Z000000000號）為受輔助宣告之人。
三、選定彭為雍（男，民國00年0月0日生，身分證統一編號：Z0
    00000000號）為受輔助宣告人彭玉霜之輔助人。
四、聲請費用由受輔助宣告之人負擔。 
　　理    由
一、聲請意旨略以：聲請人因罹患思覺失調症前經本院以96年度
    禁字第87號裁定宣告為禁治產人，經就醫診治，現聲請人已
    康復，爰依民法第14條第2項、家事事件法第164條規定，聲
    請撤銷監護宣告（禁治產）等語。
二、按民法總則中華民國97年5月2日修正之條文施行前，已為禁
    治產宣告者，視為已為監護宣告，並於修正施行後，適用修
    正後之規定；民法規定之禁治產或禁治產人，自修正施行後
    ，一律改稱為監護或受監護宣告之人，民法總則施行法第4
    條第2項、第4條之1分別定有明文。經查，本件禁治產人即
    聲請人於96年10月16日經宣告為禁治產人，於修正之民法總
    則編及相關修正條文生效施行後，視為已為監護宣告，合先
    敘明。
三、次按對於因精神障礙或其他心智缺陷，致不能為意思表示或
    受意思表示，或不能辨識其意思表示之效果者，法院得因本
    人、配偶、四親等內之親屬、最近一年有同居事實之其他親
    屬、檢察官、主管機關、社會福利機構、輔助人、意定監護
    受任人或其他利害關係人之聲請，為監護之宣告；受監護之
    原因消滅時，法院應依前項聲請權人之聲請，撤銷其宣告；
    受監護之原因消滅，而仍有輔助之必要者，法院得依第15條
    之1第1項規定，變更為輔助之宣告，民法第14條第1項、第2
    項、第4項分別定有明文。又法院對於撤銷監護宣告之聲請
    ，認受監護宣告之人受監護原因消滅，而仍有輔助之必要者
    ，得依聲請或依職權以裁定變更為輔助之宣告，亦為家事事
    件法第173條第1項所明定。
四、經查：
（一）聲請人曾經本院以96年度禁字第87號民事裁定宣告為禁治
      產人，業據聲請人提出該裁定影本為證（見本院卷第6至8
      頁），並有本院依職權調閱之該案卷、戶籍資料查詢結果
      可憑（見本院卷第20、21頁），堪信為真。
（二）聲請人雖主張經就醫診治，現已完全康復，並提出台齡身
      心診所診斷證明書、勞保投保資料表為據（見本院卷第9
      、11、12頁），惟經本院囑託中國醫藥大學新竹附設醫院
      精神醫學科周伯翰醫師於110年10月5日就聲請人之現況為
      鑑定，鑑定人就聲請人所為之鑑定結果認：聲請人現於維
      持生命機能及日常生活事務部分均可自理，惟聲請人目前
      診斷為「思覺失調症」，雖然會談中並無顯著妄想與幻覺
      等症狀，但是經過智力測驗顯示，其推理思考等認知能力
      仍受病情影響而有低下，因表現前述症狀，對於管理處分
      自己財產有時須給予協助，且回復可能性低，故經評估後
      ，聲請人目前為意思表示或受意思表示，或辨識其意思表
      示效果之能力，顯有不足，可為輔助宣告等語，有該醫院
      110年10月22日院醫行字第1100003286號函暨檢附之司法
      鑑定報告書在卷足憑（見本院卷第39至42頁）。
（三）本院綜合聲請人所提之相關資料，並採用前揭精神鑑定報
      告書意見及相關事證，認聲請人已非完全不能為或受意思
      表示，或欠缺辨識意思表示之程度，堪認其原受監護宣告
      之原因業已消滅，故聲請人聲請撤銷其監護宣告，即非無
      據。惟相對人為意思表示或受意思表示，或辨識其意思表
      示效果之能力，尚略有不足，為保障相對人權益，認仍應
      為輔助宣告，始符其利益，爰職權變更相對人為輔助之宣
      告。
五、又受輔助宣告之人，應置輔助人；法院為輔助之宣告時，應
    依職權就配偶、四親等內之親屬、最近一年有同居事實之其
    他親屬、主管機關、社會福利機構或其他適當之人選定一人
    或數人為輔助人；法院選定輔助人時，應依受輔助宣告之人
    之最佳利益，優先考量受輔助宣告之人之意見，審酌一切情
    狀，並注意下列事項：受輔助宣告之人之身心狀態與生活及
    財產狀況、受輔助宣告之人與其配偶、子女或其他共同生活
    之人間之情感狀況、輔助人之職業、經歷、意見及其與受輔
    助宣告之人之利害關係，民法第1113條之1、第1111條及第1
    111條之1分別定有明文。查受輔助宣告之人彭玉霜未婚無子
    ，其父彭火炎、兄彭鴻圖業已過世，母彭陳秀絨則已屆高齡
    ，聲請人屬意由其姪子即關係人彭為雍出任其輔助人，關係
    人彭為雍亦到庭表示同意（見本院卷第48、51），本院參酌
    前揭各節，認由關係人彭為雍任輔助人，最能符合受輔助宣
    告之人之最佳利益，爰選定彭為雍為輔助人。
六、末依民法第15條之2規定，受輔助宣告之人並未完全喪失行
    為能力，且依法並未完全剝奪其財產處分權，併參酌同法第
    1113條之1規定，並無準用同法第1094條、第1099條及第109
    9條之1、第1103條第1項規定，亦即受輔助宣告人之財產，
    不由輔助人管理，輔助人對於受輔助宣告人之財產，並無規
    定應與經法院或主管機關所指定之人會同開具財產清冊，故
    本件毋庸指定會同開具財產清冊之人，附此敘明。
七、依家事事件法第177條第2項、第164條第2項規定，裁定如主
    文。
中　　華　　民　　國　　110 　年　　12　　月　　12　　日
               家事法庭  法      官  許翠玲
以上正本係照原本作成。
如不服本裁定，應於裁定送達後10日內，向本院提出抗告狀表明
抗告理由（須附繕本），並繳納抗告費新臺幣壹仟元。
中　　華　　民　　國　　110 　年　　12　　月　　12　　日
                         書  記  官  邱文彬